臺灣新北地方法院刑事判決　　　　　　 110年度訴字第635號
公　訴　人　臺灣新北地方檢察署檢察官
被　　　告　劉暐恆


指定辯護人　本院公設辯護人姚孟岑　
上列被告因違反毒品危害防制條例案件，經檢察官提起公訴（11
0 年度偵字第12093 號），本院判決如下：
    主  文
甲○○犯販賣第三級毒品罪，累犯，處有期徒刑柒年貳月。未扣
案之販賣毒品所得新臺幣貳仟伍佰元沒收之，於全部或一部不能
沒收或不宜執行沒收時，追徵其價額。
    犯罪事實
一、甲○○明知4-甲基甲基卡西酮、硝西泮（耐妥眠）（Nitraz
    epam）（起訴書漏載第四級毒品成分應予補充）分別為毒品
    危害防制條例第2 條第2 項第3 款、第4 款所公告列管之第
    三級毒品、第四級毒品，不得販賣，竟意圖營利，基於販賣
    第三級毒品及第四級毒品之犯意，於民國109 年5 月16日前
    數日某時許，經友人曾○哲（91年5 月生，另經檢察官移送
    少年法庭處理）介紹後，先以不詳方式與甲○○聯繫談妥以
    每包新臺幣（下同）250 元價格購買含有上開毒品成分之咖
    啡包共10包，雙方即在新北市五股區民義路陸光新城社區地
    下室停車場碰面，甲○○當場交付咖啡包10包（毛重55.441
    2 公克，均無證據證明第三級及第四級毒品純質淨重分別達
    5 公克以上）予林岳諺並收取價金2500元。嗣林岳諺於同日
    20時許在桃園市○○區○○路00號前，以4,500 元之價格販
    賣上開毒品咖啡包10包與蕭宇軒，甫交易完成後，旋即為蕭
    宇軒之母李芝婷發現而報警循線查獲，並為警扣得上開毒品
    咖啡包10包（林岳諺涉犯販賣第三級毒品罪嫌部分，另經臺
    灣桃園地方法院109 年度訴字第1147號判決確定）。再經林
    岳諺供出毒品來源為甲○○，經警循線查獲始悉上情。
二、案經新北市政府警察局刑事警察大隊報告臺灣新北地方檢察
    署檢察官偵查起訴。
    理  由
壹、程序部分：
一、按被告以外之人於審判外之言詞或書面陳述，除法律有規定
    者外，不得作為證據，刑事訴訟法第159 條第1 項定有明文
    。惟被告以外之人於審判外之陳述，雖不符刑事訴訟法第15
    9條之1至第159條之4規定，但經當事人於審判程序同意作為
    證據，法院審酌該言詞陳述或書面陳述作成時之情況，認為
    適當者，亦得為證據，刑事訴訟法第159 條之5第1項亦有明
    文。本判決所引用認定犯罪事實之傳聞證據，經檢察官、被
    告及辯護人於本院準備程序時，均分別表示同意作為證據（
    見本院卷第53頁），本院審酌該等陳述作成時之情況及與本
    案待證事實間之關聯性，認以之作為證據要屬適當，是依刑
    事訴訟法第159 條之5 第1 項規定，該等傳聞證據自有證據
    能力。
二、傳聞法則乃對於被告以外之人於審判外之言詞或書面陳述而
    為之規範。本判決所引用之非供述證據，無刑事訴訟法第15
    9條第1項傳聞法則之適用，本院審酌上開證據資料作成時之
    情況，因與本案待證事實具有關聯性，且無證據證明係公務
    員違法取得之物，依法自得作為本案之證據。
貳、實體部分：
一、訊據被告固坦承有於上開時地將含有上開毒品成分之咖啡包
    交付予林岳諺，並收取現金2500元，惟否認有何販賣毒品犯
    行，辯稱：我原本不認識林岳諺，只認識曾○哲，林岳諺跟
    曾○哲是朋友關係，林岳諺就問曾○哲有沒有咖啡包可以給
    他，但曾○哲的咖啡包施用完了，就詢問我有沒有咖啡包可
    以給林岳諺，我就用微信跟林岳諺聯絡，是用原本買到的價
    格2500元賣給林岳諺，但並沒有營利的意圖，故應不構成販
    賣毒品等語。辯護人則為被告辯稱：被告當初跟曾○哲一起
    購入毒品咖啡包之價格，曾○哲於偵查中證稱應為200 元或
    250 元不復記憶，基於罪證有疑利於被告之法理，應為有利
    於被告之認定，應認為被告購入咖啡包之成本為每包250 元
    ，則被告以成本價轉讓10包咖啡包給林岳諺，咖啡包為密封
    包裝，無從以「價差」或「量差」之方式謀取利潤，堪認被
    告應無營利之意圖，自不成立販賣第三級毒品罪，僅成立轉
    讓偽禁藥罪等語。經查：
（一）被告有於109 年5 月16日前某時許，經友人曾○哲介紹後
      ，先以不詳方式與甲○○聯繫談妥以每包250 元價格購買
      含有上開毒品成分之咖啡包共10包，雙方即在新北市五股
      區民義路陸光新城社區地下室停車場碰面，甲○○當場交
      付咖啡包10包，並收取價金2500元等情，業據被告坦承明
      確，核與證人即購毒者林岳諺於警詢及偵查中證述、證人
      即介紹者曾○哲於警詢及偵查中證述均相符（詳後述），
      並有證人林岳諺上開109 年度訴字第1147號判決附卷可參
      （見本院卷第87至95頁），此部分事實應堪認定。
（二）按第三、四級毒品咖啡包，本無一定之公定價格，是其各
      次買賣之價格，當亦各有差異，而或隨供需雙方之資力、
      關係之深淺、需求之數量、程度、毒品之成色、貨源之充
      裕與否、販賣者對於資金之需求程度，以及政府查緝之態
      度，進而為各種不同之風險評估，而為機動性之調整，是
      其價格標準，自非一成不變，且販賣者從各種「價差」或
      「量差」或「純度」謀取利潤方式，亦有差異，然其所圖
      利益之非法販賣行為目的，則屬相同，並無二致。又按一
      般民眾普遍認知之毒品非法交易，向為政府查禁森嚴且重
      罰不寬貸，衡諸常情，倘非有利可圖，絕無平白甘冒被重
      罰風險之理，從而，舉凡其有償交易，除足反證其確另基
      於某種非圖利本意之關係外，通常尚難因無法查悉其買進
      、賣出之差價，而諉無營利之意思，或阻卻販賣犯行之追
      訴。又販賣毒品之所謂販賣行為，係行為人基於營利之目
      的，而販入或賣出毒品而言。販賣毒品者，其主觀上有營
      利之意圖，且客觀上有販賣之行為即足構成，至於實際上
      是否已經獲利則非所問。被告雖否認有何營利意圖云云，
      然查：
    1.證人即購毒者林岳諺於警詢及偵查中證稱：我販賣給蕭宇
      軒之咖啡包來源就是曾○哲介紹我跟他朋友即被告買的，
      我跟被告有加微信通訊軟體，是曾○哲跟我說被告那邊有
      咖啡包，我原本不認識被告，也不知道被告的名字等語（
      見偵卷第33至39、95至96頁），被告亦供稱：僅有認識曾
      ○哲，不認識林岳諺等語（見本院卷第54頁），足認被告
      與證人林岳諺原本互不相識，係因曾○哲介紹給被告欲販
      賣毒品始認識，並無任何交情可言，參照上開說明，審諸
      販賣毒品罪重查嚴，倘無利可圖，被告當無須甘冒遭查緝
      風險、耗費時間勞力先與上游取得毒品後，再與證人林岳
      諺為本次交易毒品之行為之理，主觀上應有營利之意圖甚
      明。
    2.又證人即介紹者曾○哲於偵查中供稱：我有跟被告一起去
      購買毒品咖啡包，我記得每包是250 元或200 元我忘記了
      等語（見偵卷第113 至114 頁），足見證人曾○哲對於當
      時購買咖啡包之確切金額為何已不復記憶。然參以上開說
      明，本件為有償交易，此部分之證述甚非明確，亦欠缺其
      他之補強證據，當無從據以推翻被告有營利之意圖。況被
      告已供稱：曾與曾○哲一起購入毒品兩次，該次與曾○哲
      所購入之毒品咖啡包共有30幾包等語（見本院卷第54頁）
      ，是購入之數量甚多，衡情是否有因大量購入而有折扣或
      贈送其他之咖啡包，亦屬交易之常情，則每包之成本當有
      可能低於所販賣之250 元價格，被告當可從中賺取量差或
      價差。而證人林岳諺於偵查中供稱：嗣後我將毒品咖啡包
      10包再行以4500元之價格轉賣與蕭宇軒等語（見偵卷第33
      至39頁），業經上開判決認定屬實並判決確定，均如前述
      ，是證人林岳諺轉售之價格即高達4500元，顯與原本被告
      所販賣之價格2500元有相當之落差，堪認毒品交易市場之
      價格並非固定，涉及之因素實有多端，經轉手後即可能賺
      取高達2000元之價差獲利，是被告若非有利可圖，當不致
      無端與林岳諺為本次毒品之交易，無從僅憑證人曾○哲之
      供述即認定被告並無營利之意圖。被告及辯護人辯稱本件
      並無營利之意圖云云，尚無可採。
（三）本件事證明確，被告犯行應堪認定，應依法論科。     
二、論罪科刑：
（一）按行為後法律有變更者，適用行為時之法律。但行為後之
      法律有利於行為人者，適用最有利於行為人之法律，刑法
      第2 條第1 項定有明文。本件被告行為後，毒品危害防制
      條例第4 條第3 項、第4 項、第9 條第2 項、第17條第2
      項等規定，業於109 年1 月15日修正公布，並自109 年7
      月15日生效施行。經查：
    1.修正後毒品危害防制條例第4 條第3 項及第4 項規定並未
      更動製造、運輸、販賣第三級毒品罪、第四級毒品罪之構
      成要件及刑種，惟將得併科罰金刑之上限分別從700 萬元
      及300 萬元，提高為1000萬元及500 萬元，亦即修正後之
      併科罰金刑有所提高，對被告較為不利。
    2.增訂之毒品危害防制條例第9 條第3 項明定「犯前5 條之
      罪（包括同條例第4 條至第8 條之罪) 而混合二種以上之
      毒品者，適用其中最高級別毒品之法定刑，並加重其刑至
      二分之一」，參酌立法理由「本條第3 項所稱之混合，係
      指將二種以上之毒品摻雜調合，無從區分而言（如置於同
      一包裝）。依目前毒品查緝實務，施用混合毒品之型態日
      益繁多，且因混合毒品之成分複雜，施用後所造成之危險
      性及致死率均高於施用單一種類者，為加強遏止混合毒品
      之擴散，爰增訂第3 項，規定犯第4 條至第8 條之罪，而
      有混合二種以上毒品之情形者，加重其刑至二分之一。另
      本項係屬分則之加重，為另一獨立之犯罪型態，如其混合
      二種以上毒品屬不同級別，應依最高級別毒品所定之法定
      刑，並加重其刑至二分之一，例如販賣混合第三級及第四
      級毒品者，依販賣第三級毒品之法定刑處斷，並加重其刑
      至二分之一；如屬同一級別者，因無從比較高低級別，則
      依各該級別毒品所定之法定刑，加重其刑至二分之一，併
      予敘明。」是依增訂之毒品危害防制條例第9 條第3 項規
      範意旨，立法者係認為行為人混合多種毒品而成新興毒品
      之情形，由於產生之新興毒品效用更強或更便於施用，更
      容易造成毒品之擴散，危險性更高，故更應針對此等混合
      型新興毒品之製造、運輸、販賣等行為加重刑責，以遏止
      混合型新興毒品之氾濫。查本件被告所販賣之毒品咖啡包
      未據扣案，係經林岳諺再行販賣與蕭宇軒，而於上開案件
      中扣案（公訴意旨並未查明此部分事實，尚有疏漏），經
      送鑑定結果均檢出第三級毒品4-甲基甲基卡西酮、第四級
      毒品硝西泮等成分，經該案判決認定明確，為被告所不爭
      執，為混合二種以上且屬不同級別毒品，依修法前之司法
      審判實務法律見解，應依想像競合犯，僅適用最高級別毒
      品所定之法定刑，而依增訂之同條例第9 條第3 項規定，
      應適用最高級別毒品之法定刑，並加重其刑至二分之一。
      是經比較新舊法結果，修正後之加重其刑規定顯較不利於
      被告。
    3.修正前毒品危害防制條例第17條第2 項原規定「犯第四條
      至第八條之罪於偵查及審判中均自白者，減輕其刑」，修
      正後則規定「犯第四條至第八條之罪於偵查及歷次審判中
      均自白者，減輕其刑」，是修正後毒品危害防制條例第17
      條第2 項有關符合自白減刑之規定較修正前為嚴格，難認
      有利於被告。
    4.從而，綜合比較修正公布施行前、後之毒品危害防制條例
      第4 條第3 項、第4 項、第9 條第3 項、第17條第2 項等
      相關規定，新修正之規定既未較有利於被告，爰均適用被
      告行為時即109 年7 月15日修正施行前之毒品危害防制條
      例規定。
（二）核被告所為，係犯修正前毒品危害防制條例第4 條第3 項
      之販賣第三級毒品罪、同條第4 項之販賣第四級毒品罪。
      又被告於著手販賣第三、四級毒品前，意圖販賣而持有第
      三、四級毒品之低度行為，應為其嗣後著手販賣之高度行
      為吸收，均不另論罪。被告同時販賣第三級、第四級毒品
      ，係以一行為觸犯上開數罪名，為想像競合犯，應依刑法
      第55條規定，從一重之販賣第三級毒品罪處斷。
（三）被告前於104 年間因賭博案件，經法院判處有期徒刑確定
      ，於105 年4 月7 日易科罰金執行完畢，此有臺灣高等法
      院被告前案紀錄表附卷可憑，其於有期徒刑執行完畢後，
      5 年以內故意再犯本案有期徒刑以上之罪，固已構成累犯
      （公訴意旨漏載），惟審酌被告上開構成累犯之前案紀錄
      為賭博案件，與本案之犯罪型態顯不相同，且係以易科罰
      金之方式執行徒刑完畢，堪認其構成累犯之前案紀錄與本
      案犯罪間並無何等特別關連性，如加重最低本刑，恐致其
      所受刑罰超過其所應負擔罪責，依司法院釋字第775 號解
      釋意旨，爰毋庸加重其最低本刑。
（四）被告雖於偵查中坦承犯行，然於本院審理時則爭執並無營
      利之意圖，並未自白犯行，自無從依修正前毒品危害防制
      條例第17條第2 項規定減輕其刑，附此說明。
（五）爰以行為人之責任為基礎，審酌被告明知上開第三級、第
      四級毒品戕害身心，竟為牟求私利，無視法令之嚴禁，而
      為本案販賣毒品犯行，助長非法毒品流通，增加施用毒品
      之人口，其犯罪所生之危害非輕，對社會秩序造成相當危
      害，其犯後於本院審理時否認犯行，所為實非可取。惟念
      被告本件販賣毒品之次數僅有一次，數量非多，所得金額
      有限，兼衡被告自述高職肄業智識程度，未婚，從事裝潢
      師傅工作，日薪2500元，無須扶養家人等一切情狀，量處
      如主文所示之刑。
三、沒收：
（一）被告販賣毒品所得2500元未據扣案，為被告販賣毒品所得
      之財物，應依刑法第38條之1 第1 項前段、第3 項規定宣
      告沒收，於全部或一部不能沒收或不宜執行沒收時，追徵
      其價額。
（二）扣案之毒品咖啡包共8 包，經送臺灣尖端先進生技醫藥股
      份有限公司鑑定結果，均含有第三級毒品4-甲基甲基卡西
      酮成分，此有該公司110 年1 月14日毒品證物鑑定分析報
      告在卷可參（見偵卷第63頁），被告供稱係其施用完畢後
      剩餘之殘渣袋等語（見本院卷第54頁），且與本件被告所
      販賣給林岳諺之毒品咖啡包成分容有不同，亦如前述，則
      難認與本件販賣毒品犯行有何關聯，應無須於本案中宣告
      沒收。另被告持用與林岳諺聯繫之行動電話，未經扣案，
      並無證據認為現仍存在，為免執行之困難，亦無須宣告沒
      收。至被告所販賣之毒品咖啡包，並未於本案中扣案，係
      於林岳諺所涉犯之上開案件中查扣且宣告沒收，已如前述
      ，當無須於本案中重複宣告沒收，附此說明。
據上論斷，依刑事訴訟法第299 條第1 項前段，判決如主文。
本案經檢察官陳香君提起公訴，檢察官王佑瑜到庭執行職務。
中    華    民    國   110    年    11    月    18    日
                  刑事第十九庭 審判長  法 官 許博然
 
                                       法 官 洪韻婷
 
                                       法 官 王國耀
上列正本證明與原本無異。
如不服本判決，應於判決送達後20日內敘明上訴理由，向本院提
出上訴狀 (應附繕本) ，上訴於臺灣高等法院。其未敘述上訴理
由者，應於上訴期間屆滿後20日內向本院補提理由書「切勿逕送
上級法院」。 
                                      書記官 張美玉 
中    華    民    國   110    年    11    月    19    日
附錄本案論罪科刑法條全文：
修正前毒品危害防制條例第4條
製造、運輸、販賣第一級毒品者，處死刑或無期徒刑；處無期徒
刑者，得併科新臺幣 2 千萬元以下罰金。
製造、運輸、販賣第二級毒品者，處無期徒刑或7 年以上有期徒
刑，得併科新臺幣1千萬元以下罰金。
製造、運輸、販賣第三級毒品者，處7 年以上有期徒刑，得併科
新臺幣7百萬元以下罰金。
製造、運輸、販賣第四級毒品者，處5 年以上12年以下有期徒刑
，得併科新臺幣3百萬元以下罰金。
製造、運輸、販賣專供製造或施用毒品之器具者，處1年以上7年
以下有期徒刑，得併科新臺幣1百萬元以下罰金。
前五項之未遂犯罰之。